【裁判字號】    95,訴,1811
【裁判日期】    950831
【裁判案由】    損害賠償
【裁判全文】
臺灣高雄地方法院民事判決              95年度訴字第1811號
原      告  丙○○○
訴訟代理人  乙○○
被      告  丁○○
訴訟代理人  甲○○
當事人間請求損害賠償事件，本院於民國95年8 月18日言詞辯論
終結，判決如下：
    主  文
原告之訴及假執行之聲請均駁回。
訴訟費用由原告負擔。
    事實及理由
一、原告起訴主張：原告於民國81年3 月23日，向被告購買坐落
    高雄市○○區○○段564 之177 、564 之184 、564 之164
    地號之臺灣省所有土地（下稱系爭土地）上之門牌號碼高雄
    市○○○路164 號、同路166 號建物（下稱系爭建物）。雙
    方議定買賣價金共計新臺幣（下同）16,040,000元，原告於
    當日給付定金1,000,000 元予被告，並與被告約定於81年4
    月30日以前簽訂買賣契約書。嗣於81年4 月30日，原告依約
    前往被告指定之陳素禎代書事務所，並要求被告協助其購得
    系爭土地，訴外人即代書陳素禎乃建議兩造先行協商，再行
    簽訂買賣契約書，兩造遂協議由被告先至系爭土地之管理單
    位查問，再行通知簽約時間。詎被告竟於81年5 月2 日以高
    雄58支郵局第98號存證信函（下稱系爭存證信函），誣指原
    告未於81年4 月30日赴約，限原告於函到7 日內出面簽訂買
    賣契約書及辦理所有權移轉登記手續。其後，被告即於81
    年5 月9 日將系爭建物出賣予他人，復於81年5 月11日以高
    雄郵局第3032號存證信函解除買賣契約。被告將系爭建物出
    賣予他人雖非無效，惟因系爭存證信函之內容，誣指原告未
    於81年4 月30日赴約，又被告當時住在高雄市○○○路57之
    3 號2 樓，然於系爭存證信函上記載之地址則為高雄市前金
    區○○○街33之1 號，違反民法第20條之規定，且被告於系
    爭存證信函所訂期限屆滿前，即將系爭建物二重出賣予他人
    ，被告寄發系爭存證信函之行為，應屬無效，且被告於為寄
    發系爭存證信函之行為當時，明知寄發系爭存證信函之行為
    無效，依民法第113 條之規定，自應負回復原狀及損害賠償
    責任。又原告因被告寄發系爭存證信函之行為無效，受有定
    金1,000,000 元、被告未依委託書第6 條加倍退還定金
    1,000,000 元之損害及不能將系爭建物出租之利益損失
    1,000,000 元。爰提起本訴，聲明求為判決：被告應給付原
    告3,000, 000元，及其中1,000,000 元，自90年5 月28日起
    至清償日止，另外2,000,000 元，自起訴狀繕本送達之翌日
    起至清償日止，均按週年利率百分之5 計算之利息，並願供
    擔保請准宣告假執行。
二、被告辯稱：原告之主張與事實不符，原告並未與被告簽訂契
    約，並無二重買賣。另系爭存證信函上所載之地址，乃被告
    之訴訟代理人甲○○之地址等語。並聲明求為判決：駁回原
    告之訴。
三、按無效法律行為之當事人，於行為當時知其無效，或可得而
    知者，應負回復原狀或損害賠償之責任，民法第113 條定有
    明文。該規定之適用，以法律行為無效，為其要件，若非法
    律行為無效，自無該規定之適用。次按，法律行為，指以意
    思表示為要素，因意思表示而發生一定私法效果之行為，若
    係基於法律規定而發生效果之行為，則為準法律行為，又可
    分為意思通知、觀念通知及感情表示3 種。次按，一人同時
    不得有兩住所，民法第20條第2 項定有明文。考其立法意旨
    ，僅在避免法律關係繁雜，故明定一人同時不得有兩住所，
    非謂未於住所內所為之法律行為或準法律行為，或於當事人
    於法律行為或準法律行為時，未記載住所者，均屬無效，此
    參諸民法並未限制選定居所，且同法第23條並規定因特定行
    為選定居所者，關於其行為，視為住所，亦可明瞭。
四、經查，原告主張之前揭事實，縱令屬實，因系爭存證信函，
    乃限原告於7 日內出面簽訂買賣契約書及辦理移轉登記手續
    ，亦即催告原告履行契約，其性質應為請求原告為給付之意
    思通知，屬於準法律行為，而非法律行為，縱有無效之情形
    ，亦無民法第113 條規定之適用。退而言之，縱認準法律行
    為，亦可類推適用民法第113 條之規定，因不論被告於系爭
    存證信函所載原告未於81年4 月30日赴約部分，是否與事實
    相符、系爭存證信函上記載之地址，是否為被告之住所，及
    被告是否於系爭存證信函所載之期限尚未屆滿前，即將系爭
    建物出賣予他人，均與被告為前揭意思通知時之行為能力、
    意思通知有無欠缺或瑕疵無涉，對於被告以系爭存證信函通
    知原告於7 日內出面簽訂買賣契約書及辦理移轉登記手續，
    基於法律之規定而發生之效果，均不生影響。原告主張被告
    寄發系爭存證信函之行為，應屬無效云云，自無足取。況且
    ，被告寄發系爭存證信函之行為本身，僅在通知原告履行契
    約，並未將原狀變更，縱令被告寄發系爭存證信函之行為無
    效，亦不致使原告受有損害，原告於原狀並未變更，亦未受
    有損害之狀況下，主張被告寄發系爭存證信函之行為無效，
    且被告於寄發系爭存證信函當時知其無效，本於民法第113
    條之規定，請求被告回復原狀或賠償損害，亦屬無據。
五、綜上所陳，原告本於民法第113 條之規定，請求被告給付
    3,000,000 元，及其中1,000,000 元，自90年5 月28日起至
    清償日止，另外2,000,000 元，自起訴狀繕本送達之翌日起
    至清償日止，均按週年利率百分之5 計算之利息，自無理由
    ，應予駁回。又原告之訴既經駁回，其假執行之聲請亦失所
    附麗，應併予駁回。
六、本件事證已臻明確，兩造其餘主張陳述及所提之證據，經審
    酌與本院前揭判斷不生影響，無一一論述必要，附此敘明。
七、據上論斷，本件原告之訴為無理由，依民事訴訟法第78條，
    判決如主文。
中    華    民    國    95    年    8     月    31    日
                          民事第三庭  法  官  伍逸康
以上正本證明與原本無異。
如不服本判決，應於送達後20日內，向本院提出上訴狀並表明上
訴理由，如於本判決宣示後送達前提起上訴者，應於判決送達後
10日內補提上訴理由書（須附繕本）。
中    華    民    國    95    年    9     月     5    日
                                      書記官  林雯琪


司法院資訊處製作；財團法人民間司法改革基金會備份。
